臺灣板橋地方法院民事判決　　　　　　　100年度訴字第953號
原　　　告　王姝綺原名王淑真.
　　　　　　王淑寬
訴訟代理人　黃凱陽
被　　　告　鄭仁燻
上列當事人間債務人異議之訴等事件，經本院於民國100 年6 月
10日言詞辯論終結，判決如下：
    主  文
確認被告對原告王姝綺就附表編號一所示本票之票款新台幣肆拾
肆萬元及自民國一百年三月一日起至清償日止按年息百分之六計
算之利息，其給付請求權不存在。
確認被告對原告王淑寬就附表編號二所示本票之票款新台幣玖拾
貳萬元及自民國一百年三月一日起至清償日止按年息百分之六計
算之利息，其給付請求權不存在。
本院一百年度司執字第三０一一０號清償票款強制執行事件之強
制執行程序應予撤銷。
訴訟費用由被告負擔。
    事實及理由
一、原告主張：被告於民國100 年3 月17日就原告分別所簽發如
    附表所示之本票2 紙，向鈞院聲請裁定准予強制執行，經鈞
    院以100 年度司票字第836 號裁定准許，被告並以上開裁定
    為執行名義，向鈞院聲請對原告為強制執行（100 年度司執
    字第30110 號）。惟被告於上開聲請本票裁定事件，自承係
    於100 年3 月1 日方提示附表所示之本票而不獲兌現，則被
    告對原告票款請求權之行使已逾3 年消滅時效，足認已罹於
    時效，依票據法第22條第1 項前段、民法第144 條第1 項、
    強制執行法第14條第1 項前段之規定，被告向鈞院執行處聲
    請強制執行即屬無理，原告依強制執行法第14條第1 項前段
    之規定，請求撤銷上開強制執行事件之執行程序，洵屬有理
    。再查附表編號一之本票係由原告王姝綺於84年間所簽發，
    附表編號二之本票係由原告王淑寬於85年間所簽發，足見附
    表所示本票之債權早於84、85年間即已發生，然被告遲至10
    0 年3 月17日方具狀聲請裁定准予強制執行，並自承係於10
    0 年3 月1 日方提示本票不獲兌現。因此既然被告於100 年
    3 月1 日方提示附表所示之本票，適足見被告自84、85年間
    債權成立以來，從未就附表所示本票之債權向原告2 人請求
    付款，且被告確未曾向原告2 人有所請求，則依民法第125
    條、第144 條第1 項規定所示，被告就附表本票所示債權已
    因15年間從未向原告2 人請求，而罹於消滅時效，亦基於時
    效完成後，原告2 人自得拒絕給付等語，併為聲明：(一)本院
    100 年度司執字第30110 號清償票款強制執行事件之強制執
    行程序應予撤銷。(二)確認被告對原告王姝綺就附表編號一所
    示本票之票款新台幣（下同）44萬元及自100 年3 月1 日起
    至清償日止按年息百分之6 計算之利息之付款請求權不存在
    。(三)確認被告對原告王淑寬就附表編號二所示本票之票款92
    萬元及自100 年3 月1 日起至清償日止按年息百分之6 計算
    之利息之付款請求權不存在。
二、被告則以：被告找原告找得很辛苦，被告手中尚有另5 紙原
    告簽發之本票未獲兌現，原告根本無還款誠意。原告惡意詐
    欺，使被告身心受創，係存心賴帳。被告有對原告提出詐欺
    之刑事告訴，原告王姝綺曾於本票上面書寫若原告王淑寬不
    願意還錢，王姝綺願意幫忙每月分期清償5,000 元，但從未
    給付過。94年間，原告開立支票4 紙後，原告王淑寬即避不
    見面，被告一直向王淑寬追討，惟找不到王淑寬。原告於92
    年至94年間曾部分清償，最後一次清償是王淑寬在94年間，
    之後即未再清償，乃因被告沒有辦法找到原告2 人等語資為
    抗辯，併為答辯聲明：原告之訴駁回。
三、兩造不爭執事項：
  (一)被告持有原告王姝綺所簽發如附表編號一所示之本票1 紙，
    及原告王淑寬所簽發如附表編號二所示之本票1 紙，並於10
    0 年3 月17日依票據法第123 條規定，就附表所示之本票2
    紙向本院聲請裁定准予強制執行，經本院於100 年3 月23日
    以100 年度司票字第836 號裁定准許就附表所示本票之票面
    金額及自附表所載利息起算日起至清償日止，按年息6%計算
    之利息為強制執行，並經本院調閱本院100 年度司票字第83
    6 號民事卷，有上開民事卷影卷可稽。
  (二)被告於100 年4 月1 日持本院100 年度司票字第836 號民事
    裁定為執行名義，並提出附表所示之本票原本2 紙，向本院
    民事執行處聲請對原告之財產為強制執行，經本院以100 年
    度司執字第30110 號清償票款強制執行事件執行中，尚未終
    結，並經本院調閱上開執行卷，有上開執行卷影卷可稽。
四、按民法第144 條第1 項規定：「時效完成後，債務人得拒絕
    給付。」。次按票據上之權利，對本票發票人，自到期日起
    算；見票即付之本票，自發票日起算，3 年間不行使，因時
    效而消滅。利息、紅利、租金、贍養費、退職金及其他1 年
    或不及1 年之定期給付債權，其各期給付請求權，因5 年間
    不行使而消滅。票據法第22條第1 項前段、民法第126 條分
    別定有明文。又「消滅時效，因請求而中斷，民法第129 條
    第1 項第1 款亦有明定。此之『請求』，係指債權人於訴訟
    外，向債務人表示行使債權之意思。請求無需何種方式。本
    票執票人聲請裁定本票強制執行之行為，雖非起訴，而屬非
    訟事件，惟係經由法院向本票債務人表示行使本票債權之意
    思，自屬民法第129 條第1 項第1 款之『請求』而發生中斷
    時效之效果。」（最高法院93年度台上字第2329號裁判要旨
    參照）。再按民法第130 條規定：「時效因請求而中斷者，
    若於請求後六個月內不起訴，視為不中斷。」。又消滅時效
    因開始執行行為或聲請強制執行而中斷；時效中斷者，自中
    斷之事由終止時，重行起算，民法第129 條第2 項第5 款及
    第137 條第1 項固分別定有明文，惟消滅時效完成後，如債
    權人依原執行名義或債權憑證聲請法院再行強制執行時，亦
    不生中斷時效或中斷事由終止重行起算時效之問題，債務人
    自非不得對之提起債務人異議之訴，以排除該執行名義之執
    行。（最高法院89年度台上字第1623號、85年度台上字第30
    26號、82年度台上字第186 號裁判要旨參照）。末按「利息
    債權為從權利。已屆期之利息債權，因具有獨立性，而有法
    定（五年）請求權時效期間之適用。而主權利因時效消滅者
    ，其效力及於從權利，民法第146 條定有明文。此從權利應
    包括已屆期之遲延利息在內。此觀該條文立法理由：『謹按
    權利有主從之別，從權利之時效，雖未完成，而主權利既因
    時效而消滅，則從權利亦隨之消滅，此蓋以從隨主之原則也
    』亦明。蓋僅獨立之請求權才有其獨特之請求權時效期間，
    未屆期之利息，債權人既無請求權，自無請求權時效期間是
    否完成之問題。」，亦有最高法院99年度第5 次民事庭會議
    決議可資參照。
五、本件被告執有原告2 人分別所簽發如附表所示之本票2 紙，
    發票日期分別為84年9 月15日、85年1 月8 日，均未載到期
    日，依票據法第120 條第2 項規定，視為見票即付，依同法
    第22條第1 項規定，其消滅時效應自附表所示本票之發票日
    （即84年9 月15日、85年1 月8 日）分別起算3 年。期間被
    告自承對原告2 人並未曾提出任何民事訴訟或聲請強制執行
    ，有本院100 年6 月10日言詞辯論筆錄可稽（見本院卷第23
    頁反面）。因此，被告就附表所示編號一、二之本票之票款
    本金債權，對各該本票之發票人即原告王姝綺、王淑寬，已
    分別於3 年時效屆滿之87年9 月15日、88年1 月8 日，因不
    行使，而均時效消滅。被告雖抗辯：原告王妹綺曾承諾如原
    告王淑寬不願還錢，其願意幫忙每月分期清償5,000 元，惟
    未曾給付過，原告王淑寬最後一次清償係在94年間，其後即
    未再清償，因被告沒辦法找到原告2 人等語，並提出王淑寬
    清償明細1 紙（見本院卷第27頁），惟為原告所否認，且被
    告上開所辯縱屬實，然原告於時效完成後所為之一部清償或
    承認，並無中斷時效之可言，縱原告係明知時效完成之事實
    而仍為一部清償或承認行為，而可認屬拋棄時效利益之默示
    意思表示，而恢復時效完成前狀態，但不禁止原告主張自拋
    棄時效利益後重行起算之新時效利益，有最高法院50年台上
    字第2868號判例、64年台再字第164 號判例可資參照。是自
    94年間原告拋棄時效利益起，最晚迄97年底止，被告對原告
    2 人系爭票款債權之消滅時效亦已完成。則被告雖於時效完
    成後之100 年3 月17日聲請上開裁定本票強制執行，及於10
    0 年4 月1 日持本院100 年度司票字第836 號民事裁定向本
    院聲請強制執行（100 年度司執字第30110 號），均不生消
    滅時效中斷及時效重行起算之問題。又被告對原告2 人之系
    爭本票票款，其本金部分之請求權既已因時效完成而消滅，
    揆諸前開最高法院決議意旨，其利息請求權亦當然隨之消滅
    。是原告2 人對被告就附表所示本票之票款暨利息債權部分
    ，均得拒絕給付。因此原告2 人提出時效抗辯拒絕給付，於
    法並無不合。
六、按強制執行法第14條第2 項規定：「執行名義無確定判決同
    一之效力者，於執行名義成立前，如有債權不成立或消滅或
    妨礙債權人請求之事由發生，債務人亦得於強制執行程序終
    結前提起異議之訴。」。是原告2 人以附表所示之本票票款
    暨利息債權之消滅時效已完成，其等得拒絕給付為由，主張
    被告對其等如附表所示本票票款暨利息之付款請求權（給付
    請求權）已不存在，及於本院100 年度司執字第30110 號強
    制執行事件之執行程序終結前，提起本件債務人異議之訴，
    請求撤銷上開強制執行事件之強制執行程序，為有理由，應
    予准許。
七、本件事證已臻明確，兩造其餘主張、陳述及所提之證據暨攻
    擊防禦方法，經本院審酌後，認均與判決結果無影響，毋庸
    予以一一審酌，附此敘明。
結論：原告之訴為有理由，依民事訴訟法第78條，判決如主文。
中    華    民    國   100    年    6     月    27    日
                  民事第一庭    法  官  黃信樺
以上正本係照原本作成
如對本判決上訴，須於判決送達後20日內向本院提出上訴狀。如
委任律師提起上訴者，應一併繳納上訴審裁判費。
中    華    民    國   100    年    6     月    27    日
                                書記官  李佳靜
┌─────────────────────────────────────────────┐
│本票附表：                                                                                │
├───┬───────┬─────────┬──────┬──────┬─────┬───┤
│編  號│發  票  日    │  票  面  金  額  │到  期  日  │利息起算日  │ 票據號碼 │發票人│
│      │              │  （新  台  幣）  │            │            │          │      │
├───┼───────┼─────────┼──────┼──────┼─────┼───┤
│一    │84年9月15日   │440,000元         │未載        │100年3月1日 │0000000   │王姝綺│
├───┼───────┼─────────┼──────┼──────┼─────┼───┤
│二    │85年1月8日    │920,000元         │未載        │100年3月1日 │099531    │王淑寬│
└───┴───────┴─────────┴──────┴──────┴─────┴───┘